【裁判字號】    99,交簡上,79
【裁判日期】    990521
【裁判案由】    過失傷害
【裁判全文】
臺灣板橋地方法院刑事判決            99年度交簡上字第79號
上  訴  人  臺灣板橋地方法院檢察署檢察官
上  訴  人
即  被  告  乙○○
上列上訴人因過失傷害案件，不服本院民國99年2 月4 日98年度
交簡字第6648號第一審簡易判決（聲請簡易判決處刑案號：98
年度調偵字第2090號），提起上訴，本院管轄之第二審合議庭判
決如下：
    主  文
上訴駁回。
    事  實
一、乙○○於民國98年2 月13日18時許，騎乘車牌號碼VB9 －71
    6 號輕型機車，沿臺北縣板橋市○○路往自強路方向行駛，
    迄於同日18時5 分許，行經該路段與力行路口時，本應注意
    行駛至交岔路口，轉彎車應讓直行車先行，而依當時情形為
    天候晴、夜間有照明、柏油路面，且路面乾燥無缺陷，及視
    距良好，並無不能注意之情事，竟疏未注意及此，即貿然左
    轉，適丙○○騎乘車牌號碼NC6 －153 號（聲請簡易判決處
    刑書誤載為MC6 －153 號）重型機車，自對向車道駛至，因
    避煞不及，致丙○○所騎乘機車之左前車輪撞及乙○○所騎
    乘機車之右前車頭，丙○○因而人車倒地，受有右下肢燙傷
    （7 公分×6 公分）、左手指擦傷（1 公分×1 公分）之傷
    害。乙○○於肇事後留在現場，對於未發覺之犯罪，主動向
    前來現場處理交通事故之員警坦承肇事，自首犯罪而願接受
    裁判。
二、案經丙○○訴由臺灣板橋地方法院檢察署檢察官偵查後聲請
    以簡易判決處刑。
    理  由
一、按被告以外之人於審判外之陳述，雖不符刑事訴訟法第159
    條之1 至第159 條之4 之規定，而經當事人於審判程序同意
    作為證據，法院審酌該言詞陳述或書面陳述作成時之情況，
    認為適當者，亦得為證據；當事人、代理人或辯護人於法院
    調查證據時，知有第159 第1 項不得為證據之情形，而未於
    言詞辯論終結前聲明異議者，視為有前項之同意，刑事訴訟
    法第159 條之5 定有明文。本件所援引之以下各項證據（詳
    後述），固有部分屬傳聞證據，然公訴人及被告於本院調查
    證據時，均知有前開第159 第1 項不得為證據之情形，且於
    言詞辯論終結前，均未聲明異議，又本院審酌該等證據作成
    時之狀況，並無違法取證之情事，且無不宜作為證據之情形
    ，依前開說明，爰認均有證據能力，合先敘明。
二、訊據被告固坦承因疏未注意讓直行車先行，故於上揭時、地
    與告訴人丙○○所騎乘之機車發生碰撞，撞擊點係在其所騎
    乘機車車頭接近腳踏板之位置等情，然辯稱：告訴人車速很
    快，時速約有80至90公里，才因此煞車不及，故亦與有過失
    ；又告訴人之機車係往左倒，並非往右倒，何以會造成右下
    肢燙傷之傷害，顯有疑義云云。經查：
  (一)被告於前揭時地駕駛上開輕型機車，沿臺北縣板橋市○○路
    往自強路方向行駛，途經該路段與力行路左轉時，因疏未注
    意讓直行車先行，而與自對向車道直行而來之告訴人丙○○
    機車碰撞，撞擊位置係在被告騎乘車輛車頭位置，且因而致
    告訴人丙○○倒地受傷等事實，業據被告於本院審理時供承
    不諱，核與告訴人之指訴相符，且有道路交通事故現場圖、
    道路交通事故調查報告表（一）（二）、道路交通事故談話
    紀錄表、道路交通事故肇事人自首情形紀錄表，及車損暨現
    場照片共12張在卷可稽，而告訴人丙○○確因本件車禍發生
    上開傷害結果，亦有宏仁醫院於98年2 月13日出具之驗傷診
    斷書1 紙在卷足考。是此部分事實至為明灼，堪以認定。
  (二)按汽車行駛至交岔路口，其行進、轉彎，應依下列規定：…
    七、轉彎車應讓直行車先行，道路交通安全規則第102 條第
    7 款定有明文。查被告係合法考領有駕駛執照之人，是其對
    於應遵守上開規定自應知之甚稔，且依卷附道路交通事故調
    查報告表所載，本件肇事當時係天候晴、夜間有照明、柏油
    路面，且路面乾燥無缺陷，及視距良好，並無不能注意之情
    狀，被告詎仍疏未注意上開規定，於左轉時未讓直行車輛先
    行，因而肇事，姑不論告訴人是否超速，被告仍難辭過失之
    責，是被告對本件車禍之發生確有過失甚明。
  (三)又被告固以前揭情詞置辯，然參酌上開車損照片及道路交通
    事故談話紀錄表以觀，可見被告與告訴人之機車均僅有在前
    車身處有輕微之磨損、破裂之情，佐以道路交通事故現場圖
    及診斷書所示，足徵現場並無明顯煞車痕，且告訴人之傷勢
    尚屬輕微，倘如被告辯稱：告訴人當時行車之時速約有80至
    90公里云云，兩車碰撞後所造成車損及告訴人受傷之情況豈
    可能僅止於此，是認被告此部分之辯詞不僅與常情不符，亦
    乏根據，要難採憑，而應以告訴人於本院證稱：伊於案發當
    時並未超速，如果超速的話，伊可能早就飛出去，不會僅有
    人車倒地，亦未滑行等語（見本院卷第51背面），較屬可信
    。又告訴人因與被告所騎乘之機車發生碰撞後，故而人車倒
    地之情，既為被告所不爭執，衡以一般人騎乘機車因與他車
    發生碰撞，進而失去平衡倒地後，不論倒地之方向為何，下
    肢因此遭排氣管燙傷尚非不可想像，況參諸告訴人所提出之
    上開診斷書係於案發當日做成，且所受傷勢亦與其人車倒地
    受傷之情狀相符，故堪認被告上開過失行為與告訴人丙○○
    之傷害結果間，具有相當因果關係，至為顯然。被告前揭辯
    詞俱非可採。從而，本件事證明確，被告過失傷害犯行至堪
    認定，應予依法論科。
三、核被告所為，係犯刑法第284 條第1 項前段之過失傷害罪。
    又檢察官雖循告訴人請求提起上訴，略以：被告究否對於未
    發覺之罪投案，及肇事後是否留在現場向到場員警自承犯行
    ，而符合自首要件等情，容有斟酌之必要云云，故指摘原判
    決不當。惟按犯人在犯罪未發覺之前，向該管公務員告知其
    犯罪，而不逃避接受裁判，即與刑法第62條規定自首之條件
    相符，不以言明「自首」並「願受裁判」為必要（最高法院
    63年台上字第1101號判例要旨參照）。查本件被告肇事後，
    於尚未被有偵查權限之該管機關發覺其姓名及犯罪事實前，
    經警到場處理時，當場承認其為肇事人並接受裁判等情，業
    經證人即負責處理本件事故之員警甲○○到庭證稱：伊接獲
    勤務中心指示前往上開事故現場處理前，尚不知肇事者之姓
    名，嗣到場後，伊記得有向當事人拿證件，且當場有人向伊
    承認是該次車禍之當事人，經伊確認卷附之自首情形紀錄表
    所載應與事實相符等語明確（見本院卷第50頁），並有上開
    道路交通事故肇事人自首情形紀錄表1 紙在卷可考，堪認其
    符合自首要件，爰得依刑法第62條前段規定減輕其刑。
四、原審以被告罪證明確，且於肇事後，尚未被有偵查權限之該
    管機關發覺其姓名及犯罪事實前，經警到場處理時，當場承
    認其為肇事人而接受裁判，符合自首要件，依刑法第62 條
    前段規定減輕其刑。並審酌被告之素行、智識程度，本件交
    通事件之過失程度及告訴人所受傷害程度、犯後態度，且尚
    未與告訴人達成民事和解等一切情狀，量處拘役40日，並諭
    知易科罰金之折算標準，核其認事用法均無違誤，量刑亦就
    刑法第57條所列各款事由詳為斟酌，堪稱妥適，檢察官循告
    訴人所請，執前詞提起上訴；及被告上訴意旨則認告訴人亦
    與有過失云云，均無理由，皆應予駁回上訴。
據上論斷，應依刑事訴訟法第455 條之1 第1 項、第3 項、第36
8 條，判決如主文。
本案經檢察官陳旭華到庭執行職務。
中    華    民    國    99    年    5     月    21    日
                    交通法庭  審判長法  官 李幼妃
                                    法  官 張紹省
                                    法  官 鄭凱文
以上正本證明與原本無異。
不得上訴。
                                    書記官 陳筱惠
中    華    民    國    99    年    5     月    21    日
附錄本案論罪法條：
中華民國刑法第284條
（過失傷害罪）
因過失傷害人者，處6 月以下有期徒刑、拘役或5 百元以下罰金
，致重傷者，處1 年以下有期徒刑、拘役或5 百元以下罰金。
從事業務之人，因業務上之過失傷害人者，處1 年以下有期徒刑
、拘役或1 千元以下罰金，致重傷者，處3 年以下有期徒刑、拘
役或2 千元以下罰金。

司法院資訊處製作；財團法人民間司法改革基金會備份。
